【裁判字號】    99,易,1307
【裁判日期】    990527
【裁判案由】    侵占
【裁判全文】
臺灣板橋地方法院刑事判決              99年度易字第1307號
公  訴  人  臺灣板橋地方法院檢察署檢察官
被      告  甲○○
上列被告因業務侵占案件，經檢察官提起公訴（98年度偵字第26
124 號），由本院合議庭裁定改依簡式審判程式審理，並判決如
下：
    主  文
甲○○意圖為自己不法之所有，而侵占對於業務上所持有之物，
累犯，處有期徒刑玖月。
    事  實
一、甲○○前曾於民國92年間因偽造文書案件，經臺灣板橋地方
    法院（下稱本院）92年度簡字第3664號判處有期徒刑3 月確
    定，甫於93年2 月25日易科罰金執行完畢，猶不知悔改，自
    95年間起，在位於臺北縣中和市○○路17號之中華郵政股份
    有限公司板橋郵局轄下之中和郵局擔任郵務佐，負責經辦郵
    務收寄工作，為從事業務之人，竟基於意圖為自己不法所有
    之接續犯意，利用民眾前往郵局交寄大宗掛號郵件時，本應
    依規定在電腦上以「PTL021」代碼輸入一筆總郵資金額，俟
    電腦自動產生「大宗郵件彙計聯」、「大宗郵件查證聯」及
    「大宗郵件執據聯」後，分別交付予臺北郵局、主管及交寄
    郵件之客戶，同時向客戶收取郵資之機會，於附表所示之時
    間，將其向附表所示之客戶收取之掛號郵資110 筆，其金額
    共計新臺幣194,024 元，以變易持有為所有之意思，予以侵
    占入己，此間為免遭查覺，又先後於附表所示之時間，分別
    以客戶已貼足郵資而無須再收取郵資之「PTL001」代號輸入
    電腦，以及補登國內郵件封發及總數資料之「PTL051」代號
    輸入電腦之方式，進行作業交易，使之不會產生列印郵資券
    之相關紀錄（此涉犯業務上登載不實文書罪嫌部分，未經起
    訴），藉以遂行其侵占上開郵資之目的，嗣因郵局主管人員
    查覺有異，經通報稽核人員進行清查，始循線查悉上情。
二、案經法務部調查局臺北縣調查站移送臺灣板橋地方法院檢察
    署檢察官偵查起訴。
    理  由
一、上開犯罪事實，業經被告甲○○迭於調查時、偵查中及本院
    審理時坦承不諱，核與證人即郵局稽核人員陳貞貞於調查時
    及偵查中所證述之情節大致相符，並有中華郵政股份有限公
    司板稽案字第9801號查案報告書暨所附國內普通掛號清單影
    本、大宗掛號及包裹郵件存根聯影本，以及郵務窗口作業系
    統教育訓練文件、中和郵局業務佐甲○○涉嫌侵占郵資清冊
    各1 份等附卷可資佐證，足供擔保被告之自白與事實相符，
    是以本件事證明確，被告上開犯行堪以認定，應依法論科。
二、核被告所為，係犯刑法第336 條第2 項之業務侵占罪。又其
    自97年5 月20日起至98年6 月9 日為止，利用任職於中和郵
    局業務佐之機會，將其向附表所示客戶收取之多筆郵資，予
    以侵吞入己，挪為他用，係本於同一侵占郵資之犯意，於時
    間、空間密接之情形下所為，且持續侵害相同之法益，依一
    般社會健全觀念，在時間差距上，難以強行分開，在刑法評
    價上，以視為數個舉動之接續施行，合為包括之1 行為予以
    評價，較為合理，則屬接續犯，應為包括之1 罪（最高法院
    86年台上字第3295號著有判例可資參照）。又被告於92年間
    因偽造文書案件，經本院92年度簡字第3664號判處有期徒刑
    3 月確定，甫於93年2 月25日易科罰金執行完畢一節，有臺
    灣高等法院被告前案紀錄表1 份在卷足憑，其於5 年以內故
    意再犯本件有期徒刑以上之罪，為累犯，應依刑法第47條第
    1 項規定加重其刑。爰審酌被告先前有偽造文書之前科紀錄
    ，素行不佳，於本件又係利用任職郵局負責收取郵資之機會
    ，將其所持有之上百筆郵資予以侵占入已，惡性非輕，復參
    酌其犯罪動機、目的、手段、次數、對被害人所造成損失程
    度，以及事發後自始坦承本件犯行，並業已歸還所侵占之全
    部郵資款項（業據證人陳貞貞於偵查中證述屬實），足見其
    尚具悔意，犯後態度良好等一切情狀，量處如主文所示之刑
    ，以資儆懲。
三、末按「除被告所犯為死刑、無期徒刑、最輕本刑為 3年以上
    有期徒刑之罪或高等法院管轄第1審案件者外，於前條第1項
    程序進行中，被告先就被訴事實為有罪之陳述時，審判長得
    告知被告簡式審判程序之旨，並聽取當事人、代理人、辯護
    人及輔佐人之意見後，裁定進行簡式審判程序。」刑事訴訟
    法第273條之1第1項定有明文。查本件被告所犯上開刑法第
    336條第2項之罪，其法定刑並非最輕本刑為3年以上有期徒
    刑之罪，且被告於本院99年5 月13日準備程序進行中，復就
    被訴之事實為有罪之陳述，經告知被告簡式審判程序之旨，
    被告及公訴人對於本件改依簡式審判程序審理亦均表示同意
    ，是本院即依前揭刑事訴訟法規定，裁定本件進行簡式審判
    程序，附此敘明。
據上論斷，應依刑事訴訟法第273條之1第1項、第299條第 1項前
段，刑法第336 條第2 項、第47條第1 項，刑法施行法第1 條之
1， 判決如主文。
本案經檢察官張瑞玲到庭執行職務。
中    華    民    國    99    年    5     月    27    日
                        刑事第十八庭
                             法  官    楊  仲  農
上列正本證明與原本無異。
如對本判決不服，應於送達後10日內，向本院提出上訴狀（應抄
附繕本）告訴人或被害人如對於本判決不服者，應具備理由請求
檢察官上訴，其上訴期間之計算係以檢察官收受判決正本之日期
為準。
                             書記官    陳  香  君
中    華    民    國    99    年    5     月    28    日
中華民國刑法第336條
（公務公益侵占罪、業務侵占罪）
對於公務上或因公益所持有之物，犯前條第 1 項之罪者，處 1
年以上 7 年以下有期徒刑，得併科 5 千元以下罰金。
對於業務上所持有之物，犯前條第 1 項之罪者，處 6 月以上
5 年以下有期徒刑，得併科 3 千元以下罰金。
前二項之未遂犯罰之。

司法院資訊處製作；財團法人民間司法改革基金會備份。
